臺灣高雄地方法院民事判決
111年度雄簡字第1425號
原      告  國泰世紀產物保險股份有限公司

法定代理人  陳萬祥  
訴訟代理人  鄭安雄  
被      告  洪嘉勝  
            趙    

上列當事人間請求損害賠償(交通)事件，本院於民國111年8月31
日言詞辯論終結，判決如下：
    主      文
被告應連帶給付原告新臺幣壹拾參萬壹仟玖佰壹拾壹元，及自民
國一一一年六月十一日起至清償日止，按年息百分之五計算之利
息。
原告其餘之訴駁回。
訴訟費用由被告連帶負擔十分之四，餘由原告負擔。
本判決第一項得假執行。但被告如以新臺幣壹拾參萬壹仟玖佰壹
拾壹元為原告預供擔保，得免為假執行。
    事實及理由
壹、程序部分：
    本件被告經合法通知，均未於言詞辯論期日到場，核無民事
    訴訟法第386條各款所列情形，爰依原告聲請，由其一造辯
    論而為判決。
貳、實體部分：
一、原告主張：原告承保訴外人劉○○所有之車牌號碼000-0000號
    自用小客車（下稱系爭車輛）。劉○○於民國109年7月30日7
    時10分許，駕駛系爭車輛沿高雄市小港區宏平路由西往東方
    向行駛，行經宏平路389巷口後，被告乙○駕駛電動車擅自由
    南往北穿越宏平路行駛至系爭車輛前方，劉○○見狀閃避煞車
    ，適被告甲○○駕駛車牌號碼000-0000號自用小客車與劉○○同
    向行駛於系爭車輛後方，因疏未保持安全距離，致煞車不及
    而自後追撞系爭車輛，致系爭車輛受有損壞（下稱系爭事故
    ）。原告業依保險契約賠付新臺幣（下同）380,469元（含
    零件費用308,555元、工資71,914元）。為此，爰依侵權行
    為及保險代位之法律關係提起本件訴訟等語。並聲明：被告
    應連帶給付原告380,469元，及自起訴狀繕本送達之翌日起
    至清償日止，按年息5％計算之利息。
二、被告均未於言詞辯論期日到庭，亦未提出書狀作何聲明或陳
    述 。
三、本院之判斷：
  ㈠按因故意或過失，不法侵害他人之權利者，負損害賠償責任
    ；汽車、機車或其他非依軌道行駛之動力車輛，在使用中加
    損害於他人者，駕駛人應賠償因此所生之損害；數人共同不
    法侵害他人之權利者，連帶負損害賠償責任，民法第184條
    第1項前段、第191條之2前段、第185條第1項前段分別定有
    明文。次按汽車在同一車道行駛時，除擬超越前車外，後車
    與前車之間應保持隨時可以煞停之距離；慢車行駛，應遵守
    道路交通標誌、標線、號誌之指示，並服從交通指揮人員之
    指揮，道路交通安全規則第94條第1項、第124條第2項亦規
    定甚明。又按被保險人因保險人應負保險責任之損失發生，
    而對於第三人有損失賠償請求權者，保險人得於給付賠償金
    額後，代位行使被保險人對於第三人之請求權；但其所請求
    之數額，以不逾賠償金額為限，保險法第53條第1項亦有明
    定。查原告主張之上開事實，業據其提出系爭車輛行車執照
    （下稱系爭行照）、交通事故當事人登記聯單、服務費維修
    清單、車損照片及統一發票等件為憑（見本院卷第13至35頁
    ），復有高雄市政府警察局交通警察大隊111年6月24日高市
    警交安字第11171471200號函附之談話紀錄表、道路交通事
    故現場圖、道路交通事故調查報告表、現場照片、監視器錄
    影畫面截圖照片等在卷可稽（本院卷第59至117頁）。而被
    告經本院合法通知，均未於言詞辯論期日到場爭執，復未提
    出書狀答辯以供本院斟酌，依民事訴訟法第280條第3項準用
    第1項之規定，視同自認原告主張之事實。故本院依調查證
    據之結果，認原告主張之上開事實為真正。是依當時天候雖
    為陰天，然為日間自然光線、路面乾燥無缺陷、視距良好等
    情，有前揭調查報告表可佐（本院卷第87頁），並無不能注
    意之情事。被告乙○駕駛電動車竟不依規定，擅自穿越道路
    行至系爭車輛前方，加以被告甲○○亦未與前行之系爭車輛保
    持隨時可以煞停之距離，致生系爭事故而使系爭車輛受有損
    害，被告之駕駛行為自均有過失，而屬共同不法侵害劉○○財
    產權之過失侵權行為，應連帶負損害賠償責任。而原告因系
    爭事故業依保險契約賠付380,469元，有統一發票在卷可稽
    （本院卷第35頁），原告自得於其給付範圍內代位劉○○行使
    對被告之損害賠償請求權。
  ㈡再按負損害賠償責任者，除法律另有規定或契約另有訂定外
    ，應回復他方損害發生前之原狀；債權人得請求支付回復原
    狀所必要之費用，以代回復原狀，民法第213條第1項、第3
    項定有明文。損害賠償之目的，在填補所生之損害，其應回
    復者非原來狀態，而係應有狀態；物被毀損時，被害人除得
    依民法第196條請求賠償外，並不排除民法第213條至第215
    條之適用。依民法第196條請求賠償物被毀損所減少之價額
    ，得以修復費用為估定之標準，但以必要者為限。是損害賠
    償既係在填補被害人所受之損害，使其回復應有狀態，並不
    使之另外受利，故被害人修理材料以新品換舊品者，自應予
    以折舊。又依行政院所頒之固定資產耐用年數表及固定資產
    折舊率表，汽車耐用年數為5年，依平均法計算其折舊結果
    （即以固定資產成本減除殘價後之餘額，按固定資產耐用年
    數表規定之耐用年數平均分攤，計算折舊額），每年折舊率
    為5分之1，並參酌營利事業所得稅查核準則第95條第6項規
    定「固定資產提列折舊採用定率遞減法者，以1年為計算單
    位，其使用期間未滿1年者，按實際使用之月數相當於全年
    之比例計算之，不滿1月者，以1月計」。查系爭車輛於104
    年10月出廠，有系爭行照可佐（本院卷第13頁），距離系爭
    事故發生時即109年7月30日已使用4年10月（不滿1月，以1
    月計），是依服務維修費清單所載（本院卷第19至23頁），
    系爭車輛維修之零件費用為308,555元，則零件扣除折舊後
    之修復費用估定為59,997元【計算方式：1.殘價＝取得成本÷
    (耐用年數＋1)即308,555元÷(5+1)≒51,426元（小數點以下四
    捨五入）；2.折舊額 ＝(取得成本－殘價)×1/（耐用年數）×
    （使用年數）即(308,555元－51,426元) ×1/5×（4+10/12）≒
    248,558元（小數點以下四捨五入）；3.扣除折舊後價值＝（
    新品取得成本－折舊額）即308,555元－248,558元＝59,997元
    】，再加計無庸折舊之工資71,914元，故原告得代位請求之
    修復費用為131,911元（計算式：59,997元＋71,914元＝131,9
    11元）。
四、綜上所述，原告依據侵權行為、保險代位之法律關係，請求
    被告連帶給付131,911元，及自起訴狀繕本送達（111年6月1
    0日送達，見本院卷第53、55頁送達證書）翌日即111年6月1
    1日起至清償日止，按年息5％計算之利息，為有理由，應予
    准許。至逾此範圍之請求，為無理由，應予駁回。
五、本判決原告勝訴部分係依民事訴訟法第427條第1項所規定之
    適用簡易訴訟程序所為被告敗訴之判決，爰依同法第389條
    第1項第3款規定依職權宣告假執行。另依民事訴訟法第392 
    條第2項之規定，依職權宣告被告預供擔保免為假執行之金
    額。
六、訴訟費用負擔之依據：民事訴訟法第79條、第85條第2項。
中　　華　　民　　國　　111 　年　　9 　　月　　21　　日
                    高雄簡易庭  法　官  顏珮珊
以上正本係照原本作成。
如不服本判決，應於送達後20日內，向本院提出上訴狀並表明上
訴理由，如於本判決宣示後送達前提起上訴者，應於判決送達後
20日內補提上訴理由書（須附繕本）。
中　　華　　民　　國　　111 　年　　9 　　月　　21　　日
                                書記官  林雅姿